【裁判字號】    95,易,209
【裁判日期】    950615
【裁判案由】    違反動產擔保交易法
【裁判全文】
臺灣高雄地方法院刑事判決               95年度易字第209號
公  訴  人  臺灣高雄地方法院檢察署檢察官
被      告  甲○○
上列被告因違反動產擔保交易法案件，經檢察官提起公訴（94年
度調偵字第852 號），本院判決如下：
    主  文
甲○○無罪。
    理  由
一、公訴意旨略以：被告甲○○於民國93年5 月5 日向遠東商業
    銀行股份有限公司（下稱遠東商銀）申辦消費者信用貸款新
    臺幣（下同）25萬元（下稱系爭貸款），資以購買自用小客
    車，並由福灣企業股份有限公司（下稱福灣公司）擔任系爭
    貸款之保證人後，獲遠東商銀准予核貸，旋以貸得款項購買
    車號E3-8757 號自用小客車（下稱系爭車輛），復提供該自
    用小客車為抵押標的物，設定動產抵押予福灣公司，並約定
    標的物停放地點為被告位於高雄縣田寮鄉○○路29號住處附
    近，於系爭貸款未向遠東商銀清償完畢前，不得將該標的物
    擅自遷移、出賣、出質、移轉、抵押或為其他處分，詎被告
    竟基於意圖為自己不法之利益，僅繳付3 期款項後即拒不繳
    納，該標的物並他遷不明，福灣公司因擔保系爭貸款而遭遠
    東商銀追索，且尋找抵押標的物未果而受有損害，因認被告
    涉有動產擔保交易法第38條罪嫌等情。
二、按犯罪事實應依證據認定之，無證據不得認定犯罪事實；不
    能證明被告犯罪者，應諭知無罪之判決，刑事訴訟法第154
    條第2 項、第301 第1 項分別定有明文。又認定犯罪事實所
    憑之證據，雖不以直接證據為限，間接證據亦包括在內，然
    而無論直接或間接證據，其為訴訟上之證明，須達於通常一
    般之人均不致有所懷疑，而得確信其為真實之程度者，始得
    據為有罪之認定，最高法院76年臺上字第4986號判例意旨可
    資參照。又檢察官對於起訴之犯罪事實，應負提出證據及說
    服之實質舉證責任，倘其所提出之證據，不足為被告有罪之
    積極證明，或其指出證明之方法，無從說服法院以形成被告
    有罪之心證，基於無罪推定之原則，自應為被告無罪判決之
    諭知，最高法院92年臺上字第128 號判例亦已明揭其旨。另
    動產擔保交易法第38條之遷移動產擔保標的物罪，以動產擔
    保交易之債務人意圖不法之利益，將動產擔保交易之標的物
    遷移為構成要件，如動產擔保交易之債務人，並無獲取不法
    利益之主觀意圖，或實際上並無遷移動產擔保標的物之犯意
    ，尚不得以該罪相繩。
三、訊據被告固不否認有向遠東商銀辦理貸款而由福灣公司擔任
    保證人，並以系爭車輛設定動產擔保抵押予福灣公司，嗣後
    僅支付3 期分期款之事實，然堅決否認有何違反動產擔保交
    易法之犯行，辯稱：伊駕駛系爭車輛去宜蘭工作，結果93年
    6 月11日在宜蘭發生車禍，伊將車送至宜蘭之修車廠修理，
    但修理費用12萬餘元無力支付，因此車輛現仍置於修車廠等
    語。經查：
（一）被告向遠東商銀辦理貸款而由福灣公司擔任保證人，並以
      系爭車輛設定動產擔保抵押予福灣公司之事實，有消費者
      信用貸款申請書、保證書、動產抵押契約書、動產擔保交
      易動產抵押設定登記申請書在卷可稽，而福灣公司嗣後尋
      找不著系爭車輛下落之事實，則經告訴代理人李明暢於警
      詢、偵訊中及李天增於偵訊中指訴歷歷，並有福灣公司訪
      視客戶紀錄表附卷可參，茲應審究者，厥為被告是否意圖
      不法之利益而將系爭車輛遷移。
（二）查被告駕駛系爭車輛於93年6 月11日上午9 時25分許，在
      宜蘭縣五結鄉光榮陸橋南端口撞及右側水泥護欄後翻覆之
      事實，有宜蘭縣警察局羅東分局95年4 月14日警羅交字第
      0950013031號函覆道路交通事故自行息事案件調查報告表
      、道路交通事故調查報告表、現場相片、酒精濃度測試單
      附卷可參，可見被告所稱發生交通事故一事非虛，而系爭
      車輛既經撞擊而翻覆，可見損壞情形應非輕微，則被告辯
      稱送修後無力支付相關費用而未取回車輛之情，亦應非無
      稽。按車輛之功能本即用以行駛而四處移動，被告駕車至
      宜蘭地區工作而發生車禍送修，且該車迄仍登記在被告名
      下，此觀諸車籍查詢資料自明，則尚難因告訴人方面尋找
      不著系爭車輛，即遽認被告有何意圖不法之利益而將車輛
      遷移之情事。另參以車禍發生後被告尚有給付分期款至第
      3 期即93年8 月份為止，此為告訴人及被告雙方所是認，
      復有卷附遠東商銀還款明細可按，益難認被告有何意圖不
      法之利益。
（三）綜上所述，檢察官所提出之積極證據，尚不足以認定被告
      有違反動產擔保交易法之犯行，其間尚有合理之懷疑存在
      。本件應屬民事糾紛，宜循民事途徑處理。此外復查無其
      他積極證據足認被告有何公訴意旨所述犯行，被告既未經
      證明犯罪，揆諸首揭說明，自應為無罪之諭知。
據上論斷，應依刑事訴訟法第301 條第1 項，判決如主文。
本案經檢察官黃碧玉到庭執行職務。
中    華    民    國    95    年    6     月    15    日
                  鳳山刑事第2 庭審判長法  官  邱明弘
                                      法  官  李嘉益
                                      法  官  譚德周
以上正本證明與原本無異。
如不服本判決，應於收受送達後10日內向本院提出上訴書狀。
中    華    民    國    95    年    6     月    15    日
                                      書記官  廖美玲


司法院資訊處製作；財團法人民間司法改革基金會備份。
